臺灣高等法院刑事裁定
111年度抗字第1787號
抗  告  人  
即受 刑 人  劉䕒惠




上列抗告人因聲請定其應執行刑案件，不服臺灣桃園地方法院中
華民國111年10月17日裁定（111年度聲字第2963號），提起抗告
，本院裁定如下：
    主  文
原裁定撤銷。
甲○○犯如附表所示各罪所處之刑，應執行有期徒刑柒年。
    理  由
一、原裁定意旨略以：抗告人即受刑人甲○○因犯詐欺等案件，經
    原審法院分別判處如附表所示之刑，並分別確定在案。審酌
    抗告人所犯各罪所侵犯者，均非屬具有不可替代性、不可回
    復性之個人人身法益（如殺人、妨害性自主），兼衡刑罰經
    濟、責罰相當、刑法第51條第5款所定法律之外部界限及不
    利益變更禁止原則之內部界限，就其所犯之罪整體評價其應
    受非難及矯治之程度，合併定其應執行有期徒刑9年6月。
二、抗告意旨略以：抗告人為犯罪行為感到非常後悔，並因家中
    有將近90歲之年邁雙親及一位正在就讀高中之女兒需抗告人
    陪伴及照顧，且家中生計亦仰賴抗告人維持，為免留下樹欲
    靜而風不止子欲養而親不在之遺憾，請求從輕量刑。
㈠、裁判確定前犯數罪者，併合處罰之；數罪併罰有2裁判以上者
    ，應依刑法第51條之規定定其應執行之刑；宣告多數有期徒
    刑者，於各刑中之最長期以上，各刑合併之刑期以下，定其
    刑期，但不得逾30年，刑法第50條第1項前段、第53條、第5
    1條第5款分別定有明文。
㈡、數罪併罰，分別宣告多數有期徒刑者，於各刑中之最長期以
    上，各刑合併之刑期以下，定其刑期，但不得逾三十年，刑
    法第51條第5款定有明文。乃因刑罰之科處，應以行為人之
    責任為基礎，考量人之生命有限，刑罰對被告造成之痛苦程
    度，係以刑度增加而生加乘效果，而非等比方式增加，如以
    實質累加方式執行，刑責恐將偏重過苛，不符現代刑事政策
    及刑罰之社會功能，故透過定應執行刑程序，採限制加重原
    則，授權法官綜合斟酌被告犯罪行為之不法與罪責程度、各
    罪彼此間之關聯性（例如數罪犯罪時間、空間、各行為所侵
    害法益之專屬性或同一性、數罪對法益侵害之加重效應等）
    、數罪所反應被告人格特性與傾向、對被告施以矯正之必要
    性等，妥適裁量最終具體應實現之刑罰，以符罪責相當之要
    求。再者，國家使用刑罰懲罰或矯治犯罪，必須考慮手段之
    效益，使用過度之刑罰，會使邊際效益遞減，未必能達到目
    的，卻造成犯罪管理之過度花費，這正是所謂刑罰經濟之思
    考（最高法院106年度台抗字第177號裁定參照）。
三、經查：
㈠、抗告人業於抗告狀表示其對本件定應執行刑如何定刑之意見
    ，故本院毋庸再發函詢問其意見，合先敘明。　　
㈡、本件抗告人犯如附表所示之罪，經分別判處如附表所示之刑
    ，先後確定在案，附表編號2至12所示數罪，係在附表編號1
    裁判確定前所犯，且原審法院為該犯罪事實最後判決法院，
    有各該判決及本院被告前案紀錄表在卷可查。又附表所示得
    易科罰金與不得易科罰金之罪，業經抗告人請求定執行刑，
    此有臺灣桃園地方檢察署依102年1月23日修正之刑法第50條
    調查受刑人是否聲請定應執行刑調查表在卷可憑，於法並無
    不合。
㈢、附表編號1至12各罪之宣告刑，最長期之刑為有期徒刑1年6月
    ，合併刑期為有期徒刑22年7月（內部界限為11年4月），原
    裁定於此範圍內，酌定抗告人應執行之刑為有期徒刑9月6月
    ，固無違背定應執行刑之外部界限及內部界限。惟查抗告人
    所犯附表編號5、10至12所示之罪，均為罪質相同之詐欺罪
    ，且觀諸其刑事判決，犯罪時間均集中在106年9月至12間，
    時間甚為密接，又係擔任車手角色，並非集團核心成員，參
    與程度不深，犯罪行為態樣、手段、動機相似，責任非難重
    複程度甚高；而附表編號1、3至4、6至9所示之各罪，均係
    違反毒品危害防制條例之施用毒品罪，施用毒品犯行僅戕害
    個人身心健康，尚未對社會造成直接之危害，與販賣毒品犯
    行助長毒品之流通，造成社會秩序之潛在風險尚屬有間，於
    定應執行刑時，自可酌定較低之應執行刑，俾符罪刑相當原
    則，避免其刑度或有超過行為不法內涵之虞，而有違罪責相
    當性原則。
㈣、依上揭說明，原裁定疏未充分審酌抗告人所犯各罪之犯罪類
    型、對抗告人施以矯正之必要性暨其責任非難重複程度非低
    等因素，就如附表編號1至12所示之罪，定應執行刑為有期
    徒刑9年6月，難謂已充分考量抗告人從其所犯數罪反映之人
    格特性及刑事政策之目的，致有罪刑不相當之情。
四、綜上所述，原裁定既有上開不當，抗告人提起本件抗告指摘
    原裁定不當，為有理由，即應由本院予以撤銷。又本件定應
    執行刑所憑之基礎事實已明，縱令發回原審法院，原審法院
    亦應以前揭原則妥為考量而定應執行之刑，為免徒增司法資
    源之浪費，即有由本院自為裁定之必要。本院審酌前述抗告
    人所犯各罪之犯罪類型、動機、情節及行為次數等情狀後整
    體評價其應受矯治之程度，並兼衡責罰相當與刑罰經濟之原
    則，定其應執行之刑如主文第2項所示。
據上論斷，依刑事訴訟法第413條、第477條第1項，刑法第50條
第2項、第53條、第51條第5款，裁定如主文。　　
中　　華　　民　　國　　111 　年　　11　　月　　30　　日
  　　　　     　 刑事第十六庭  審判長法　官  劉嶽承
                                      法　官  古瑞君
                                      法　官  廖紋妤
以上正本證明與原本無異。      
如不服本裁定，應於收受送達後5日內向本院提出抗告狀。
                                      書記官  江珮菱
中　　華　　民　　國　　111 　年　　11　　月　　30　　日